【裁判字號】    97,交抗,588
【裁判日期】    970526
【裁判案由】    違反道路交通管理處罰條例
【裁判全文】
臺灣高等法院交通事件裁定             97年度交抗字第588號
抗  告  人  甲○○
即受處分人
上列抗告人因違反道路交通管理處罰條例案件，不服臺灣板橋地
方法院，中華民國97年4月16日所為裁定（97年度交聲字第288號
），提起抗告，本院裁定如下：
    主  文
抗告駁回。
    理  由
一、抗告意旨略以：「民國（下同）97年1月28日晚上，抗告人
    於農會提款因提款卡被吃卡，尋求正在巡邏員警的協助，員
    警聞到抗告人有酒味。因抗告人的車堵在巡邏車後方，巡邏
    車無法移動，員警要求抗告人移車，抗告人移車後，員警就
    要求抗告人進行酒精測試。按駕駛人駕駛車輛或行人在道路
    上，應遵守道路交通標誌、標線、號誌之指示、警告、禁制
    規定，並服從執行交通勤務之警察或依法令執行指揮交通及
    交通稽查任務人員之指揮，道路交通管理處罰條例第4條第1
    項有明文。復按依法令之行為，不予處罰，行政罰法第11條
    第1項定有明文。抗告人為保以上權益，依法提出本案抗告
    」等語。
二、原處分意旨略以：抗告人即受處分人甲○○於97年1月28 日
    晚間酒後駕駛車牌號碼6401-FJ號自用一般小客車，於同日
    晚間9時20分許，行至臺北縣三峽鎮○○街農會前，經警施
    以酒精濃度測試，其吐氣含酒精濃度高達每公升0.56毫克，
    超過規定標準，為警製單舉發，爰依道路交通管理處罰條例
    第35條第1項第1款規定及違反道路交通管理事件統一裁罰基
    準表，裁處罰鍰新臺幣（下同）49,500元，並吊扣駕駛執照
    12個月，施以道安講習。
三、抗告人聲明異議意旨略以：「案發當晚於臺北縣三峽鎮○○
    街71巷1弄1號4樓之4住處喝酒，前開車輛停在樓下。後來下
    樓至臺北縣三峽鎮○○街農會前之提款機提款時遇到警員，
    警員正欲離去之際，又回頭詢問警車後方之車輛是否我所有
    ，我稱是，警方遂要求我移車，並詢問我是否有喝酒，我說
    我家就在樓上，有喝了一些酒，惟我進入車內尚未發動車輛
    時，警員即要求我下車做酒精測試，並要求我在酒精測試單
    上簽名，然我確無酒後駕駛之行為，為此聲明異議」等語。
四、按汽車駕駛人，駕駛汽車經測試檢定有酒精濃度超過規定標
    準者，處15,000元以上60,000元以下罰鍰，並當場移置保管
    該汽車及吊扣其駕駛執照一年。汽車駕駛人，有第35條第1
    項規定之情形，應接受道路交通安全講習。汽車駕駛人有飲
    用酒類或其他類似物後其吐氣所含酒精濃度超過每公升0.25
    毫克或血液中酒精濃度超過百分之0.05以上，不得駕車，道
    路交通管理處罰條例第35條第1項第1款、第24條第1項第2款
    及道路交通安全規則第114條第2款分別定有明文。而有關前
    開罰鍰基準，依違反道路交通管理事件統一裁罰標準表規定
    ，小型車駕駛人其吐氣所含酒精濃度超過每公升0.55毫克以
    上，且於期限內繳納或到案聽候裁決者，應處罰鍰49,500元
    。
五、經查：
(一)、抗告人即受處分人甲○○人於前開時地酒後駕車之違規情節
    ，業據證人即舉發警員陳忠孝於原審證稱略以：「當時執行
    晚上8點到10點的勤務，行經長泰街農會大門右方的巡邏箱
    ，因農會係位於巷子底的建築物，已將鐵門放下，所以形成
    死巷，當時巷子左右兩側有停車，巷子中間沒有車，我與同
    事將巡邏車停在農會鐵門前面。我下車簽表完成後，帶著小
    電腦去看週遭有無贓車，後來異議人開車過來停放於巡邏車
    的後面，異議人並匆忙下車至農會左方之提款機提款。剛好
    有一陣風，我聞到酒味，因異議人駕駛之6401-FJ號車輛堵
    在巡邏車後方，巡邏車無法移動，我要再確認該輛車輛確係
    由異議人駕駛無誤，因此請異議人移車，異議人移車後，我
    問其有無喝酒，異議人說有，故我要求異議人進行酒精測試
    ，惟經異議人拒絕，我遂呼叫警網支援，請異議人回警局作
    酒精測試，我則駕駛異議人之車輛回警局」等情明確（原審
    97年4月7日訊問筆錄）。經核證人陳忠孝所證經過，並無不
    合常理或矛盾之處，又警員執行公務時，本身即受有行政懲
    處責任之監督，且其到庭具結作證，更係以刑事責任擔保其
    證言之真實性，而證人陳忠孝與抗告人間素不相識，並無任
    何怨隙，證人陳忠孝衡情當無設詞攀誣或虛構違規事實以陷
    害抗告人之理，證人陳忠孝前開證詞，應堪採信。
(二)、再抗告人亦自承其前開車輛確有停放於巡邏車後方之事實，
    足佐證人陳忠孝證稱其係在察看贓車之際，抗告人方駕駛上
    開車輛過來停放在巡邏車後方乙節，應可採信。抗告人雖辯
    稱：「當時係朋友黃勝煌開車交還給我，我到樓下等黃勝煌
    ，警方到場後，黃勝煌才開我的車停到巡邏車之後方，黃勝
    煌將車鑰匙交給我後，即返還其樓上住處」云云，然抗告人
    於聲明異議狀內及原審訊問之初，均辯稱：「當時係至農會
    前提款，車輛停放在樓下，並未提及當時其係等候友人將車
    輛駛還」，迄證人陳忠孝於原審調查時為前開證詞後，抗告
    人改辯稱：「當時係由黃勝煌駕駛車輛到達現場，我在樓下
    等候」云云，其辯解前後不一，實難採信。況依抗告人所述
    ，黃勝煌係居住於抗告人居處同棟大樓之5樓，如案發當晚
    確係由黃勝煌駕駛抗告人之前揭車輛抵達現場，將鑰匙交付
    予抗告人後甫返回其住處，何以於警員欲對抗告人進行酒精
    測試之時，抗告人未當場表示該車前係由黃勝煌駕駛，並請
    警員立即向黃勝煌求證，足見抗告人上開所辯，顯非可信。
    至於抗告人於原審雖另請求調取農會之監視錄影帶，惟抗告
    人已自承據其先前觀看該監視錄影帶之內容，該錄影帶僅拍
    攝到警方之巡邏車，未攝得抗告人前開車輛之相關畫面，則
    該監視錄影帶自無法證明抗告人是否確有駕駛上開車輛抵達
    現場乙事，故無調閱之必要，附此說明。
(三)、按交通警察掣單舉發違反道路交通管理處罰條例所列之違規
    事實，本質上為行政處分，係公務員基於職務上之公權力，
    依法就特定之具體事件所為之具公法上效果之單方面行政行
    為，如無形式上顯然之瑕疵可指，基於公務員為公法上行為
    具有公信力之原則，該行政行為當可被推定為真正，其據以
    依法處分之事實認定亦為正確無誤，此與民事訴訟法第355
    條第2項規定：「文書依其程式及意旨得認作公文書，推定
    其為真正」之情形相同，本此公信原則，立法者乃賦予行政
    機關制定違反道路交通事件統一裁罰基準及處理細則，使執
    行勤務員警得當機處分，以達其維護交通秩序、安全之行政
    目的。反之，若謂公務員一切行政行為均需預留證據以證其
    實，則國家行政勢必窒礙難行，準此，刑事訴訟法就犯罪證
    據所列有關之規定與屬於行政秩序罰之交通違規裁罰本質不
    合之部分，自不在準用之列。本件舉發員警為執行交通、治
    安勤務之公務員，其觀察程度自較一般人更為專注，應無誤
    認之可能，且抗告人亦又未能就執勤員警之舉發有誤提出相
    關證據以供調查，本院亦查無任何證據足資證明員警有捏造
    事實違法取締之情事，則執勤員警本其維護交通秩序、安全
    職責所為之舉發，自應受到合法、正確之推定，是抗告人所
    辯尚難採信。
(四)、綜上，原處分機關以抗告人違規事證明確，援引道路交通管
    理處罰條例第35條第1項第1款及違反道路交通管理事件統一
    裁罰基準表，裁處罰鍰49,500元，吊扣駕駛執照12個月，施
    以道安講習，於法並無違誤，量處亦稱妥適。原審以本件抗
    告人之異議為無理由，應予駁回。經核原審裁定認事用法並
    無不合，本件抗告為無理由，應予駁回。
據上論結，應依道路交通案件處理辦法第26條，刑事訴訟法第41
2條，裁定如主文。
中    華    民    國    97    年    5     月    26    日
                  刑事第十二庭  審判長法  官   蔡永昌
                                      法  官   陳榮和
                                      法  官   施俊堯
以上正本證明與原本無異。
不得再抗告。
                                      書記官   顧哲瑜
中    華    民    國    97    年    5     月    26    日


司法院資訊處製作；財團法人民間司法改革基金會備份。
